臺灣高雄地方法院民事判決　　　　　　 100年度再易字第35號
再審原告　　王瑞麟
再審被告　　吳美滿
上列當事人間請求損害賠償事件，再審原告對於民國100年5月31
日本院100 年度簡上字第101 號第二審確定判決，提起再審之訴
，本院判決如下：
    主  文
再審之訴駁回。
再審訴訟費用由再審原告負擔。
    理  由
一、按不得上訴之判決，於宣示時確定；再審之訴，應於30日之
    不變期間內提起；前項期間，自判決確定時起算，但再審理
    由知悉在後者，自知悉時起算，民事訴訟法第389 條第2 項
    、第500 條第1 項、第2 項定有明文。查兩造前因請求損害
    賠償事件，經本院於民國100 年5 月31日以100 年度簡上字
    第101 號判決確定，而再審原告於同年18日收受判決正本，
    業據本院依職權調閱前揭損害賠償事件全卷核閱無訛，故再
    審原告於同年6 月30日具狀提起本件再審之訴，因尚未逾法
    定30日之不變期間，於程序上應屬合法，先予敘明。
二、本件再審意旨略以：再審被告於民國95年6 月24日至伊住處
    ，以向台灣屏東地方法院標買土地須辦理過戶為由，向伊借
    款新台幣（下同）6 萬元，而再審被告亦未否認其確有親筆
    書寫明細表1 紙，足見再審被告借款之事實已證據明確，又
    再審被告於95年7 月21日邀同伊前往美濃看土地，翌日復以
    其女考試期間需零用金為由，向伊詐得1 千元，而伊為提供
    再審被告至台北籌措押標金費用，尚且向友人借款4 千元，
    豈有可能主動再給付再審被告女兒1 千元之理，且再審被告
    於95年7 月22日前往台北，其女係於95年7 月23日在高雄樹
    德大學參加考試，再審被告稱伊所給付之1 千元係交予其女
    兒坐車、吃飯，亦不合邏輯，足證再審被告向伊詐騙1 千元
    之事實，原審未予審閱卷證資料且偏信再審被告之供述，判
    決所認定之基礎事實顯有違誤，有民事訴訟法第496 條第1
    項第1 款、第2 款、第9 款、第13款及第497 條之違法疏失
    ，為此依法提出再審等語。並聲明：原確定判決廢棄；上開
    廢棄部分再審被告之訴駁回。
三、按民事訴訟法第496 條第1 項第1 款所謂適用法規顯有錯誤
    ，係指確定判決就事實審法院確定之事實所為法律上之判斷
    顯有錯誤，不包括漏未斟酌證據、認定事實錯誤、取捨證據
    失當、判決不備理由及在學說上諸說併存致發生法律上見解
    歧異等之情形在內，最高法院63年台上字第880 號判例、80
    年度台再字第20號判決、90年度台再字第27號判決等著有要
    旨可資參照，則原確定判決認定事實、證據取捨之當否、就
    法條規定文義不明或漏未規定事項造成該事項在學說上可能
    有諸說併存致發生法律上見解歧異等之情形，乃事實審法院
    職權行使之範圍，均非屬民事訴訟法第496 條第1 項第1款
    規定所謂適用法規顯有錯誤之情形。本件再審原告係主張原
    審誤解證物內容，並聽信再審被告說詞致認定事實有誤，依
    上開說明，尚不符合該款之規定。
四、次按民事訴訟法第496 條第1項第2款所謂判決理由與主文顯
    有矛盾，係指判決依據當事人主張之事實，認定其請求或對
    造抗辯為有理由或無理由，而於主文為相反之諭示，且其矛
    盾為顯然者而言。本件原確定判決係認再審原告無法證明再
    審被告確有向其詐取6 萬元及1 千元為由，故認再審原告之
    上訴為無理由，而於主文諭示駁回其上訴，其主文與理由即
    屬相符，難認有何判決理由與主文矛盾之處，再審原告就此
    應有誤會。
五、又依民事訴訟法第496 條第1 項第9 款、第2 項規定，對於
    確定終局判決有為判決基礎之證物係偽造或變造者，以宣告
    有罪之判決或處罰鍰之裁定已確定，或因證據不足以外之理
    由，而不能為有罪之確定判決或罰鍰之確定裁定者為限，當
    事人始得以再審之訴對於確定終局判決聲明不服。再審原告
    並未說明本件原審為判決基礎之證物中，何者係遭偽造或變
    造，並有經宣告有罪之判決或處罰鍰之裁定已確定，或因證
    據不足以外之理由，而不能為有罪之確定判決或罰鍰之確定
    裁定等情事存在，其主張與此部分再審事由之法定要件顯有
    未合。
六、末按「民事訴訟法第496 條第1 項第13款所謂當事人發現未
    經斟酌之證物或得使用該證物者，係指在前訴訟程序不知有
    該證物，現始知之，或雖知有此而不能使用，現始得使用而
    言。若證物在前訴訟程序業經提出，而為法院所不採，即非
    此之所謂發現未經斟酌之證物」，有最高法院78年度台上字
    第1615號判決要旨可參。次按對於簡易訴訟程序之第二審確
    定終局裁判，如就足影響於裁判之重要證物，漏未斟酌者，
    亦得提起再審之訴或聲請再審，民事訴訟法第436 之7 條定
    有明文，而上開規定所謂之「當事人發現未經斟酌之證物或
    得使用該證物者。但以如經斟酌可受較有利益之裁」及「就
    足影響於判決之重要證物，漏未斟酌」，係指於簡易訴訟程
    序之第二審言詞辯論終結前，已經存在並已為聲明之證據，
    第二審並未認為不必要而仍忽略證據聲明未為調查，或已為
    調查而未就其調查之結果予以判斷者，且該證據須足以影響
    判決結果而言。若在判決理由中已說明其為不必要之證據，
    或說明就調查證據之結果，並不能為有利再審原告之事實判
    斷者，自不得作為再審理由。此外，若原確定判決對於該項
    證物，認係不必要或有不足採信之情形，或該證物無關重要
    ，縱經斟酌亦與確定判決無影響者，亦均不得據為再審之理
    由。查本件再審原告固主張原審判決誤認卷內相關證物，並
    聽信再審被告之謊言云云，然觀乎原審判決係依據民事訴訟
    法第277 條所定舉證責任分配原則，參酌兩造所提出卷附各
    項證據方法，進而認定再審原告對其確有交付6 萬元予再審
    被告，及其與再審被告間就1 千元係成立消費借貸關係等節
    均未能證明等語，業於判決理由斟酌全辯論意旨暨相關事證
    後詳予論述，未見有何違背舉證責任或論理、經驗法則之處
    。又再審原告雖另稱再審被告業已坦承其確有書寫明細表1
    紙，足證其確有詐得6 萬元云云，惟原審就該明細表之內容
    並無再審被告向再審原告借款6 萬元之記載，而再審被告既
    否認借款，再審原告請求查詢再審被告確未向台灣屏東地方
    法院投標即無必要，至訴外人張偉並未親歷再審原告借款之
    經過，亦無傳訊必要等語明確，堪認原審業已詳為說明就上
    開調查證據之結果，並不能為有利再審原告之事實判斷者，
    再審原告就原審取捨證據及認定事實之職權行使範圍，指摘
    其為不當，尚非屬判決適用法規顯有錯誤之範圍，其以此指
    摘原審判決有民事訴訟法第496 條第1 項第13款之違法，亦
    不足採。
七、綜上所述，再審原告所為主張及陳述，俱未符合民事訴訟法
    第496 條第1 項第1 款、第2 款、第9 款、第13款所定再審
    理由，是其據此針對原審判決提起再審之訴，顯無再審理由
    ，本院爰不經言詞辯論，逕以判決駁回之。
八、據上論結，本件再審之訴顯無理由，爰依民事訴訟法第502
    條第2 項、第78條，判決如主文。
中    華    民    國   100    年    8     月    30    日
              民事第二庭審判長法  官  郭  宜  芳
                              法  官  盧  怡  秀
                              法  官  謝  雨  真
正本係照原本作成。
本判決不得上訴。
中    華    民    國   100    年    8     月    30    日
                              書記官  解  景  惠